臺灣高等法院刑事判決
109年度上易字第1919號
上  訴  人  
即  被  告  鄭元程

                    籍設新北市○○區○○路00號(新北○○                          ○○○○○○)


上列上訴人即被告因竊盜等案件，不服臺灣桃園地方法院109年
度審易字第896號，中華民國109年7月31日第一審判決（起訴案
號：臺灣桃園地方檢察署109年度偵字第5826號、109年度偵字第
6744號、109年度偵字第6916號），提起上訴，本院判決如下：
    主  文
原判決關於犯罪事實㈣不予沒收部分撤銷。
未扣案之所得新台幣伍仟元沒收，於全部或一部不能沒收或不宜
執行沒收時追徵其價額。
其餘上訴駁回。
    事  實
一、鄭元程基於意圖為自己不法所有之竊盜犯意或兼有毀損他人
    物品之犯意，或基於收受贓物之犯意，分別於下列時地竊取
    他人之物、竊取兼毀損他人之物或收受贓物：
（一）於民國（下同）109年1月19日凌晨4時17分許騎乘其所有M
      HT-1809號機車至許勝翔所經營位於桃園市○○區○○○路00號
      之品捷夾娃娃機店，基於不法所有意圖及毀損之犯意，持
      客觀上可供凶器使用之螺絲起子一支及一字撬一把破壞兌
      幣機上之木板與出幣口，使該木板突地、出幣口凹陷致令
      不堪用，足以生損害於許勝翔，嗣終因無法撬開而未能取
      得其內現金即騎車離去。
（二）於109年1月19日凌晨5時16分許，騎乘上開機車至桃園市○
      ○區○○○路00號之夾娃娃機店，基於不法所有意圖，以客觀
      上可供凶器使用之螺絲起子一支及一字撬一把打開店內林
      祐民所經營擺放之編號11、12、13號夾娃娃機台出幣口，
      竊得其內現金新台幣（下同）1000元得逞。
（三）於109年1月19日凌晨5時25分許，騎乘上開機車至桃園市
      桃園區桃園區延平路192號之夾樂趣夾娃娃機店內，基於 
      不法所有意圖及毀損之犯意，以客觀上足供凶器使用之螺
      絲起子一把及一字撬一把破壞店內林主能所擺放經營之編
      號16、18、30號夾娃娃機台出幣口，竊得其內現金3010元
      得逞，並致令該娃娃機台不堪用，足以生損害於林主能，
      嗣經警查獲扣得4010元之現金。
（四）於109年2月7日凌晨1時33分許，騎乘上開贓車至桃園市○○
      區○○路○段00號之無極限建物販賣倉庫夾娃娃機店，基於
      不法所有意圖，持客觀上足以威脅人之生命、身體、安全
      ，可供凶器使用之一字螺絲起子3支，撬開店內由陳婉庭
      所經營擺放之17、35號夾娃娃機之零錢箱，竊取其內之現
      金5000元得逞。嗣因於同日凌晨3時16分許持前開起子3支
      於桃園市○○區○○路0000號之選物販賣機二代店內竊取財物
      （春日路竊案部分經另案為簡易判決處刑）時為警當場查
      獲並扣得10090元及當日供行竊用之一字起子3支。  
（五）於109年2月9日下午9至10時許，明知綽號「阿堂」之不詳
      姓名之人所交付之車牌號碼000-000號普通重型機車係來
      源不明贓物（為邵偉豪所有於109年1月28日凌晨2時許在
      新北市樹林區佳園路三段學勤路口失竊），竟基於收受贓
      物之犯意而向「阿堂」借用而收受。
（六）於109年2月10日凌晨6時5分許，騎乘上開贓車，至簡昱睿
      所經營位於桃園市○○區○○街0○0號之夾娃娃機店，持客觀
      上足以威脅人之生命、身體、安全，可當作凶器使用之螺
      絲起子及一字撬各1支，撬開店內編號8、9、12、13、14
      號之夾娃娃機台5台之零錢箱，竊取其內零錢共1620元得
      逞後，未及離去即遭簡昱睿及其友人到場制伏並報警查獲
      ，經警扣得新台幣1620元及其所有供㈠至㈢及㈥行竊所用之
      上開工具各1支。
    理  由
壹、程序部分：檢察官、上訴人即被告鄭元程（下稱被告）就本
    判決所引被告以外之人於審判外之陳述或同意或不爭執其證
    據能力，本院審酌該等證據並作成情況，認以之作為證據應
    屬適當，依刑事訴訟法第159條之5規定，有證據能力。
貳、實體部分：
一、被告於偵審中均坦承前揭犯行，除關於竊取現金數額之供述
    外，分別核與許勝翔、林祐民、林主能、陳婉庭、簡昱睿證
    述情節相符（見偵字第6916號卷第25至26、29至30、31至32
    、33至35、37至38、23至25頁），並有贓物領據、MHT-1809
    號車輛詳細資料報表、桃園市政府警察局桃園分局、桃園分
    局大樹派出所照片（即前揭案發現場照片）、368-MXB代保
    管條、車輛尋獲電腦輸入單、桃園市警察局桃園分局109年2
    月1日、2月10日搜索扣押筆錄、目錄表在卷可憑（見同上卷
    第49、51、原審卷第135頁、偵字第6916號卷第53、55至61
    、63至67、69至73頁、偵字第6744號卷第31、33至41頁、41
    至45、偵字第5826號卷第65至75、39至43頁、偵字第6744號
    卷第29頁），並有螺絲起子、一字撬各1支及現金1620元（
    已入庫）扣案可稽，堪認被告前開任意性自白核與事實相符
    。 
二、本案犯罪所得之認定：除犯罪事實（一）並未取得財物以及
    犯罪事實（六）竊得現金後，未及離去即遭查獲扣得現金外
    ，被告就其餘各次（即犯罪事實㈡㈢㈣）竊取之現金究總數多
    少前後所述不一，且與被害人指訴之金額亦不相符合，依罪
    證有疑利歸被告之法理，本院認犯罪事實㈡㈢所竊取之數額合
    計應為扣案之4010元，並以被害人各自領回之1000、3010元
    為認定被告竊取數額之依據（見偵字第6916號卷第49、51頁
    之贓物領據）；就犯罪事實㈣部分認應以被告於警詢及原審
    所供之竊取5000元為可採。　
三、論罪科刑部分（含罪名、罪數、刑之加重及減輕）
　㈠罪名：核被告犯罪事實㈠所為係犯刑法第321條第1項第3款、
    第2項之攜帶凶器竊盜未遂罪以及同法第354條之毀損罪；犯
    罪事實㈡㈣㈥所為係犯同法第321條第1項第3款之攜帶凶器竊盜
    罪；犯罪事實㈢所為係犯同法第321條第1項第3款之攜帶凶器
    竊盜罪及同法第354條之毀損罪；犯罪事實㈤所為係犯刑法第
    349條第1項之收受贓物罪。
  ㈡罪數：被告所犯犯罪事實㈠及㈢所犯前述二罪，係一行為觸犯
    數罪名之想像競合犯，分別應從一重論以刑法第321條第1項
    第3款、第3項之攜帶凶器竊盜未遂罪及同條第1項第3款之攜
    帶凶器竊盜罪。犯罪事實㈠至㈥所犯各罪或從一重所犯之罪均
    犯意各別，行為互殊，應分論併罰。
　㈢刑之減輕:犯罪事實㈠之竊盜犯行部分係已著手實行犯罪行為
    不遂，依刑法第25條第2項之規定按既逐犯之刑減輕之。
　㈣刑法第47條第1項之加重本刑至2之1之規定，不生違反憲法一
    行為不二罰原則之問題，惟不分情節一律加重本刑，於不符
    合刑法第59條所定要件之情形下致生行為人所受之刑罰超過
    其所應負擔之罪責之個案，其人身自由因此遭受過苛之侵害
    部分，對人民受憲法第8條保障之人身自由所為之限制，不
    符憲法罪刑相當原則。於修正前，為避免發生罪刑不相當情
    形，法院就該個案應依解釋意旨，裁量是否加重最低本刑（
    大法官釋字第775號解釋參照）。經查：被告自90年起即有
    竊盜前科紀錄，於㈠106年5月31日因竊盜案件經判處有期徒
    刑4月、6月，定應執行有期徒刑9月確定；㈡106年7月15日因
    贓物案件經判處有期徒刑3月確定；㈢於106年8月1日因竊盜
    案經判處有期徒刑6月1次；4月2次，定應執行有期徒刑1年
    確定，㈠至㈢所處有期徒刑接續執行，㈠於107年1月26日執行
    完畢；㈡於107年5月5日執行完畢；㈢於108年4月1日指揮執行
    書記載執行完畢。被告再因犯他罪而分別經判處罪刑確定（
    詳附表編號7至12），於107年8月17日新北地方法院以107年
    聲字第3382號就附表所處之刑定應執行有期徒刑3年，經被
    告提起抗告，本院於107年10月19日駁回抗告確定，嗣被告
    於108年8月15日假釋出監，假釋尚未期滿遭撤銷假釋，於本
    案案發時尚有殘刑未執行，有本院被告前案紀錄表在卷可憑
    （見本院卷第35至101頁），其中㈠㈡部分係於107年聲字第33
    82號裁定確定之前即已執行完畢，於執行完畢後五年內再犯
    本案有有期徒刑以上之罪，於本案均構成累犯（㈢部分在執
    行完畢之前即經裁定與其他有期徒刑定應執行刑，非構成累
    犯前之犯罪，最高法院105年度台非字第15號、104年度台上
    字第2869、105年度台上字第1038號判決參照），並不因上
    開㈠㈡部分所處之刑嗣後經定應執行刑而有異（最高法院104
    年度第6次刑事庭會議決議參照），亦不因被告於108年8月1
    5日假釋出獄再犯經撤銷假釋，餘有殘刑未執行而有異。審
    酌被告前述竊盜或贓物前科執行完畢後，竟仍多次行竊不輟
    ，顯見其刑罰反應力薄弱，依法加重其刑，尚無罪刑不相當
    之情形，認應俱依刑法第47條第1項規定加重本刑。就犯罪
    事實㈠部分依刑法第71條第1項之規定先加後減。
四、本院判決：
（一）上訴駁回部分：原審就犯罪事實㈠至㈥犯行均認罪證明確，
      援引刑法第321條第1項第3款、第2項、第349條第1項、第
      354條、第25條第2項、第55條、第47條第1項、第41條第1
      項前段、第8項、第51條第5款、第38條第2項前段、第38
      條之1第1項前段之規定，並審酌被告正值青壯，不思以正
      當手段獲取財物，竟圖不勞而獲，以上開方式破壞告訴人
      之機台，而竊取告訴人所有之財物，侵害告訴人之財產法
      益，且率爾收受贓物，造成被害人邵偉豪覓回失物之困難
      ，亦助長竊盜等財產犯罪之歪風，所為均應予非難，惟念
      其犯後坦認犯行，兼衡其犯罪之動機、目的、手段、智識
      程度、竊得財物之價值、對告訴人及被害人造成之損害等
      一切情狀，分別量處如附表所示之刑，並就得易科罰金部
      分及不得易科罰金部分分別定其應執行刑，暨就得易科罰
      金部分及所定應執行刑均諭知易科罰金之折算標準，另諭
      知沒收供犯罪事實㈠至㈢㈤㈥扣案之起子、一字撬各1支及沒
      收犯罪事實㈥扣案所得1620元，說明犯罪事實㈡㈢合計竊得
      之4,010元業經發還予告訴人林祐民、林主能，暨犯罪事
      實㈤之車號000-000號普通重型機車，業經發還予被害人邵
      偉豪，依刑法第38條之1第5項之規定均不另諭知沒收，就
      此部分之認事用法均無違誤，量刑亦屬妥適，被告上訴意
      旨指摘原量刑過重，然查原審已以被告之行為責任為基礎
      ，審酌刑法第57條各款所列情狀，於法定本刑範圍內妥適
      量刑，尚無畸輕畸重之違反比例或公平原則情事，被告此
      部之上訴並無理由，應予駁回。
（二）撤銷改判部分：就犯罪事實㈣部分，原審業經認定被告竊
      得5000元，本院亦同其認定，惟原審說明不予沒收之理由
      略以：此部分之所得5000元，本應依刑法第38條之1第1項
      前段規定宣告沒收，然被告於為本案竊盜犯行後，隨即於
      同日凌晨2時59分至3時16分許，前往桃園市區○○路0000號
      選物販賣機二代店內竊取洪柏村及王健宇所有之娃娃機臺
      內之現金（下稱春日路竊案），而為警查獲並扣得被告所
      竊得之現金10,090元，該10,090元於偵查中業已全數發還
      予洪柏村、王健宇，而訊據被告表示另案為警查扣而發還
      予另案被害人洪柏村、王健宇之10,090元包含本案竊得之
      5,000元，在沒有證據可認定被告仍保有該犯罪所得5,000
      元之情形下，如仍諭知沒收被告上開犯罪所得，將使被告
      承受雙重剝奪財產之不利益，顯有過苛之虞，依刑法第38
      條之2第2項規定，不另宣告沒收被告上開犯罪所得5000元
      等旨，無非認為犯罪事實㈣之犯罪所得業經扣案，且經全
      部發還給同日凌晨遭竊之另案2名被害人，因此被告並沒
      有保有犯罪所得，如仍諭知沒收5000元，將使被告遭雙重
      剝奪財產上不利益之過苛疑慮而不予沒收。然查：被告於
      另案坦承其於春日路現場共竊取4、5台之娃娃機機台，並
      取得10090元之所得等語，有被告於春日路竊案中之警詢
      筆錄在卷可憑（見原審卷第143頁），員警據此將扣得之1
      0090元全數發還春日路竊案之被害人共2人，當無違誤，
      被告在本案所辯：同日之犯罪事實㈣所竊取之5000元包含
      在春日路竊案之10090元之內云云，顯然前後矛盾，非可
      遽採，次佐以犯罪事實㈣犯罪時間是在當日凌晨1時33分許
      ，地點在桃園市蘆竹區；而春日路竊案是發生在當日凌晨
      2時59分許至同日凌晨3時16分許之間，地點在桃園市桃園
      區，有台灣桃園地方檢察署109年度速偵字第759號聲請簡
      易判決處刑書在卷可憑（見偵字第6744號卷第113、114頁
      ），時地尚非密接，難以其發生於同日即認定被告所辯在
      桃園市蘆竹區竊得之5000元係包含於桃園市桃園區春日路
      扣案之現金10090元之內。又縱令犯罪事實㈣之犯罪所得50
      00元包含於春日路竊案扣得之10090元內，則春日路竊案
      之承辦員警將之全數發還予第三人，其所為之發還程序即
      有違誤，則法院對於誤受發還之人亦應依刑法第38條之1
      第2項第2款之規定啟動第三人沒收程序而併予諭知沒收，
      以符合任何人不得享有犯罪所得之立法意旨，原判決認定
      犯罪事實㈣之所得業經另案扣案並發還給他人，諭知沒收
      容有過苛，自非允當，被告上訴雖僅就罪刑部分指摘原審
      量刑過重，然此部分之沒收與犯罪事實㈣之罪刑部分為有
      關係之部分，依刑事訴訟法第348條第2項之規定，視為亦
      已上訴，此部分原判決不予沒收有前述可議之處，就此部
      分即無可維持而應撤銷，並依刑法第38條之1第1項、第3
      項之規定諭知如主文第二項所示之沒收，並諭知於全部或
      一部不能沒收或不宜執行沒收時追徵之。　
（三）犯罪事實㈠犯罪所使用之起子已非被告持有，型式不明且
      不能證明仍然存在，業經被告自承：「我已經忘記放在哪
      裡」等語（見本院卷第168頁），認無諭知沒收之必要，
      原審就此部分未予諭知沒收，尚無違誤；犯罪事實㈣之犯
      罪工具，業經於春日路竊案中扣案，此經被告自承：「是
      用春日路那件的起子」等語（見本院卷第169頁），且該
      起子已經在另案經諭知沒收，有台灣桃園地方法院109年
      度桃簡字第546號簡易判決在卷可憑，就犯罪事實㈣部分之
      犯罪工具部分，無於本案諭知沒收之必要，又被告騎乘至
      犯罪事實㈠至㈣竊案現場所用之交通工具即MHT-1809號機車
      1輛雖係被告所有供犯罪所用之物，然本院認沒收該交通
      工具並不合比例原則，無沒收之必要，是原審未諭知沒收
      該機車1輛亦屬允當，併此敘明。 　　　
    據上論斷，應依刑事訴訟法第368條、369條第1項前段、364
    條、第38條之1第1項前段、第3項，判決如主文。
本案經檢察官柯怡如、孫冀薇到庭執行職務。
中　　華　　民　　國　　109 　年　　12　　月　　30　　日
                  刑事第十二庭  審判長法　官  陳如玲
                                      法　官  廖建瑜
                                      法　官  郭惠玲
以上正本證明與原本無異。
不得上訴。
                                      書記官  陳靜姿
中　　華　　民　　國　　109 　年　　12　　月　　30　　日
附錄：本案論罪科刑法條全文
中華民國刑法第321條
犯前條第1項、第2項之罪而有下列情形之一者，處6月以上5年以
下有期徒刑，得併科50萬元以下罰金：
一、侵入住宅或有人居住之建築物、船艦或隱匿其內而犯之。
二、毀越門窗、牆垣或其他安全設備而犯之。
三、攜帶兇器而犯之。
四、結夥三人以上而犯之。
五、乘火災、水災或其他災害之際而犯之。
六、在車站、港埠、航空站或其他供水、陸、空公眾運輸之舟、
    車、航空機內而犯之。
前項之未遂犯罰之。
中華民國刑法第349條
（普通贓物罪）
收受、搬運、寄藏、故買贓物或媒介者，處5年以下有期徒刑、
拘役或科或併科50萬元以下罰金。
因贓物變得之財物，以贓物論。
中華民國刑法第354條
毀棄、損壞前二條以外之他人之物或致令不堪用，足以生損害於
公眾或他人者，處2年以下有期徒刑、拘役或1萬5千元以下罰金
。